【裁判字號】    92,再易,30
【裁判日期】    921223
【裁判案由】    侵權行為損害賠償
【裁判全文】
臺灣高等法院臺南分院民事判決  九十二年度再易字第三○號      Ｋ
      再 審原 告  丙  ○  ○.
      訴訟代理人  庚  ○  ○
                  吳  炳  輝  律師
      再 審被 告  乙  ○  ○.
                  己  ○  ○.
                              .
                  丁  ○  ○.
                              .
                  戊  ○  ○.
                              .
                  甲  ○  ○.
                              .
右當事人間請求侵權行為損害賠償事件，再審原告對於中華民國九十二年八月十二日
本院再審判決（九十二年度再易字第八號）及九十二年一月二十八日本院第二審確定
判決（九十一年度上易字第一七三號、原審台灣雲林地方法院八十九年度訴字第一二
六號），提起再審之訴，本院於九十二年十二月九日言詞辯論終結，判決如左：
      主      文
再審之訴駁回。
再審訴訟費用由再審原告負擔。
      事      實
甲、再審原告方面：
一、聲明：求為判決：（一）貴院九十二年度再易字第八號、九十一年度上易字第一
    七三號民事判決及台灣雲林地方法院八十九年度訴字第一二六號民事判決應予廢
    棄。（二）再審被告在原審之請求應予駁回。（三）再審及原審訴訟費用由再審
    被告負擔。
二、陳述：
（一）原判決有民事訴訟法第四百九十六條第一項第一款適用法規顯有錯誤之再審理
      由，因原判決率依鑑定委員會所認以成本價評估不予折舊顯違反會計原理，而
      依民法第一百九十六條所定既認減損之價額，則當依一般折舊率為扣除，未依
      年限使用予以折減價格，該鑑定即有違誤，而有適用法規明顯違法之處。
（二）原判決未予斟酌證人鄭金訓不起訴處分書所認定之內容，暨黃信義並非營利事
      業負責人乙節，漏未詳酌，本即有違誤，如何以不爭執推定有調查證據，益顯
      有再審事由存在。
（三）失火的原因參照鑑定的鑑定內容，但是鑑定報告內容有違反會計法理論上的計
      算方式，因為沒有列入折舊，只是以當初購買的價格來計算，還有原審判決對
      於證人鄭金訓不起訴的理由，漏未斟酌。依照失火的現況不足以證明是因蠟燭
      或是電線走火所造成，只可以判斷是從天花板開始引用火災的。起火原因沒有
      證據不能找再審原告負責。
乙、再審被告乙○○、甲○○方面：
一、聲明：求為判決如主文所示。
二、陳述：再審已經多次，都已判決，再審並無理由。
丙、再審被告己○○、丁○○、戊○○均未於言詞辯論期日到場，亦未提出書狀作何
    聲明及陳述。
丁、本院依職權向臺灣雲林地方法院調閱八十九年度訴字第一二六號丙○○與乙○○
    等五人間請求侵權行為損害賠償事件歷審全部卷宗（含本院九十二年度再易字第
    八號卷），並向臺灣雲林地方法院檢察署調閱八十八年度偵字第一四八一號被告
    鄭金訓公共危險案卷。
      理      由
一、再審被告己○○、丁○○、戊○○經合法通知，無正當理由，未於言詞辯論期日
    到場，核無民事訴訟法第三百八十六條各款所列情形，爰依再審原告之聲請，由
    其一造辯論而為判決。
二、本件再審原告起訴主張：原判決有民事訴訟法第四百九十六條第一項第一款適用
    法規顯有錯誤之再審理由，因原判決率依鑑定委員會所認以成本價評估不予折舊
    顯違反會計原理，而依民法第一百九十六條所定既認減損之價額，則當依一般折
    舊率為扣除，未依年限使用予以折減價格，該鑑定即有違誤，而有適用法規明顯
    違法之處。又原判決未予斟酌證人鄭金訓不起訴處分書所認定之內容，暨黃信義
    並非營利事業負責人乙節，漏未詳酌，本即有違誤，如何以不爭執推定有調查證
    據，益顯有再審事由存在。再者，依照失火的現況，不足以證明是因蠟燭或電線
    走火所造成，只可以判斷是從天花板開始引用火災的。起火原因沒有證據不能找
    再審原告負責。因依民事訴訟法第四百九十六條第一項第一款及第四百九十七條
    規定，求為判決廢棄本院九十二年度再易字第八號、九十一年度上易字第一七三
    號民事判決及台灣雲林地方法院八十九年度訴字第一二六號民事確定判決云云。
三、再審被告乙○○、甲○○則以：再審已經多次，都已判決，再審並無理由等語，
    資為抗辯。
四、經查：
（一）按適用法規顯有錯誤者，當事人得以再審之訴，對於確定終局判決聲明不服；
      民事訴訟法第四百九十六條第一項第一款固定有明文；而所謂適用法規顯有錯
      誤者，係指確定判決所適用之法規，顯然不合於法律規定，或與司法院現尚有
      效及大法官會議之解釋，或最高法院現尚有效之判例顯有違反，或消極的不適
      用法規，顯然影響裁判者而言，並不包括判決理由矛盾、理由不備、取捨證據
      、漏未斟酌證據及認定事實錯誤之情形在內，最高法院著有五十七年度台上字
      第一○九一號、六十年度台再字第一七○號及六十三年度台上字第八八○號判
      例、九十二年度台上字第三二０號判決可資參照。足見舉凡事實審法院認定事
      實錯誤、或就當事人提出之事實及聲明之證據疏於調查、或調查證據欠周、或
      判決不備理由等，均與適用法規顯有錯誤之情形有間，均不得資為民事訴訟法
      第四百九十六條第一項第一款適用法規顯有錯誤之再審事由至明（參看民國八
      十九年九月修訂五版印行之吳明軒所著中國民事訴訟法下冊第一四八二頁見解
      及最高法院八十年度台再字第二十、六四號判決意旨）。又再審之目的係在救
      濟有瑕疵之確定裁判，故必此項瑕疵影響於原確定裁判之結果，亦即如無該瑕
      疵之存在，原確定裁判可能有不同之結果時，始得為再審之訴之理由；若原確
      定裁判縱有瑕疵，對於其裁判結果並無影響者，應不能以之作為再審理由；此
      觀司法院大法官會議釋字第一七七號解釋：「確定判決消極的不適用法規，『
      顯然影響裁判者』，屬民事訴訟法第四百九十六條第一項第一款所定適用法規
      顯有錯誤之範圍，應許當事人對之提起再審之訴」，並強調「對於裁判顯無影
      響者，不得據為再審理由」自明。再按依民事訴訟法第四百六十六條不得上訴
      於第三審法院之事件，除同法第四百九十六條規定外，其經第二審確定之判決
      ，如就足影響於判決之重要證物，漏未斟酌者，亦得提起再審之訴，固為同法
      第四百九十七條所明定。惟所謂「重要證物漏未斟酌」，係指當事人在前訴訟
      程序已經提出，第二審確定判決漏未於判決理由中斟酌者而言；申言之，該項
      證物如經斟酌，原判決將不致為如此之論斷，若縱經斟酌亦不足影響原判決之
      內容，或原判決曾於理由中說明其為不必要之證據者，均與本條規定之要件不
      符。
（二）再審原告主張原判決有民事訴訟法第四百九十六條第一項第一款適用法規顯有
      錯誤之再審理由，因原判決率依鑑定委員會所認以成本價評估不予折舊顯違反
      會計原理，而依民法第一百九十六條所定既認減損之價額，則當依一般折舊率
      為扣除，未依年限使用予以折減價格，該鑑定即有違誤，而有適用法規明顯違
      法之處云云。惟查：本院九十一年度上易字第一七三號及台灣雲林地方法院八
      十九年度訴字第一二六號確定判決（以下同）已於判決理由內說明：「又上開
      財物價格，經原審法院囑託上開鑑定委員會鑑定，對於每一項目之商品，以成
      本價評估，不予折舊；若商品在銷售中或使用消耗中，則以當事人陳報之購買
      日期推估至火災當日物品正常之消耗率，推算其價值；自用之動產則依法提列
      折舊」（參見本院確定判決第十一頁第十二行至第十五行）、「又上開財物價
      格，經中華民國企業技術鑑定委員會鑑定結果，與原告起訴所主張數額，雖有
      部分差異，然因該鑑定單位就上開物品鑑定價格，其方法係對每一項目之商品
      ，以成本價評估，不予折舊；若商品在銷售中或使用消耗中，則以當事人陳報
      之購買日期推估至火災當日物品正常之消耗率，推算其價值；自用之動產則依
      提列折舊」（參見台灣雲林地方法院確定判決第十一頁第十一行至第十五行）
      ，是本院及台灣雲林地方法院確定判決於審酌損害之物品價格時並無未予折舊
      之情事，本院九十一年度再易字第八號民事判決亦為相同之審認在卷（參看該
      判決第十一頁第二行至第十二行），足見前述判決均已審酌折舊情事。至再審
      原告所陳依照失火的現況，不足以證明是因蠟燭或是電線走火所造成，只可以
      判斷是從天花板開始引用火災的。起火原因沒有證據不能找再審原告負責云云
      ，惟揆諸前揭說明，適用法規顯有錯誤，並不包括取捨證據及認定事實錯誤之
      情形。再審原告此部分主張，非屬適用法規顯有錯誤之情形，難謂有據。
（三）再審原告復主張：原判決未予斟酌證人鄭金訓不起訴處分書所認定之內容，暨
      黃信義並非營利事業負責人乙節，漏未詳酌，本即有違誤，如何以不爭執推定
      有調查證據，益顯有再審事由存在。失火的原因參照鑑定的鑑定內容，還有原
      審判決對於證人鄭金訓不起訴的理由，漏未斟酌。依照失火的現況不足以證明
      是因蠟燭或是電線走火所造成，只可以判斷是從天花板開始引用火災的。起火
      原因沒有證據不能找再審原告負責。並舉台灣雲林地方法院檢察署檢察官八十
      八年度偵字第一四八一號不起訴處分書附本院九十一年度再易字第八號案卷一
      一九頁為據。惟查該不起訴處分書內容僅認定「本件火災並非被告即鄭金訓所
      引起」，並無認定「本件火災並非再審原告所引起」，已難為再審原告有利之
      證明，況按檢察官不起訴處分，無拘束民事訴訟之效力（最高法院四十一年度
      台上字第一三○七號著有判例），本院再審判決縱未予斟酌該不起訴處分理由
      ，亦難謂屬重要證據漏未審酌之情形。再審原告所為主張，殊無可採。
（四）再審原告又主張原判決未予斟酌黃信義並非營利事業負責人，漏未詳酌，本即
      有違誤，如何以不爭執推定有調查證據，益顯有再審事由存在云云。惟查，按
      當事人適格，乃指當事人就具體特定之訴訟，得以自己之名義為原告或被告，
      而受為訴訟標的法律關係之本案判決之資格而言。故在給付之訴，祗須原告主
      張其為訴訟標的法律關係之權利主體，他造為訴訟標的法律關係之義務主體，
      其當事人即為適格。至原告是否確為權利人，被告是否確為義務人，乃為訴訟
      標的法律關係之要件是否具備，即訴訟實體上有無理由之問題，並非當事人適
      格之欠缺（最高法院八十五年度台上字第一０五四號判決意旨參照）。是在本
      件侵權行為損害賠償之訴，只要原再審被告黃信義於前訴訟程序主張其為損害
      賠償請求之權利人，其當事人即為適格，並不因營利事業登記證上所載之名義
      人非其名義而有影響。至原再審被告黃信義是否確為本件侵權行為損害賠償之
      請求權利人，乃應以其是否為實體法上權利義務歸屬者，即是否為實際出資所
      有人以觀，亦不以營利事業登記證上所載之名義人為唯一論據，並有辯論主義
      之適用，而本院及台灣雲林地方法院確定判決就此已經審理並於判決理由中分
      別記載：「：：：原告黃信義前此在火災現址從事菸酒及雜貨販售；原告乙○
      ○則在該處經營五金行，已據原告二人分別陳明在卷，並為被告所不爭執。：
      ：：」（參見台灣雲林地方法院確定判決第九頁第六行至第八行所載）、「：
      ：：上訴人黃信義前此在火災現址從事菸酒及雜貨販售；上訴人乙○○則在該
      處經營五金行，已據上訴人黃信義等二人分別陳明在卷，並為上訴人丙○○所
      不爭執。：：：」（參見本院確定判決第十頁第六行至第八行所載），本院九
      十一年度再易字第八號民事判決亦為相同之審認在卷（參看該判決第九頁第十
      二行至第十七行）。足見本件確定判決業已審酌該營業之負責人為黃信義在案
      ，是本院再審判決認此部分並無民事訴訟法第四百九十七條重要證據漏未斟酌
      之情事，尚無不合。再審原告所指，無可採取。
五、綜右所述，本件並無再審原告所主張有適用法規顯有錯誤及足以影響判決之重要
    證物漏未斟酌之情事，從而，再審原告依民事訴訟法第四百九十六條第一項第一
    款及第四百九十七條之規定，提起本件再審之訴，請求廢棄再審判決及前程序之
    確定判決，並駁回再審被告在前程序之請求，為無理由，不應准許。至再審原告
    其餘所述，係就再審判決及前訴訟程序之取捨證據、認定事實之職權行使所為指
    摘，自與再審事由無關，併予敘明。
六、據上論結，本件再審之訴為無理由，依民事訴訟法第五百零五條、第七十八條、
    第四百六十三條、第三百八十五條第一項前段，判決如主文。
中      華      民      國    九十二    年    十二    月      二十三    日
                                    臺灣高等法院臺南分院民事第五庭
~B1審判長法官  游    明    仁
~B2      法官  林    永    茂
~B3      法官  高    明    發
右為正本係照原本作成。
不得上訴。
中      華      民      國    九十二    年    十二    月      二十四    日
                                        法院書記官  魏    安    里


司法院資訊處製作；財團法人民間司法改革基金會備份。
